【裁判字號】    95,訴,8
【裁判日期】    950713
【裁判案由】    侵權行為損害賠償
【裁判全文】
臺灣苗栗地方法院民事判決                 95年度訴字第8號
原      告  乙○○
被      告  甲○○
上列當事人間請求侵權行為損害賠償事件，本院於民國95年6 月
29 日 言詞辯論終結，判決如下：
    主  文
被告應給付原告新臺幣參拾萬元。
原告其餘之訴駁回。
訴訟費用由被告負擔十分之三，餘由原告負擔。
本判決原告勝訴部分，得假執行。
    事實及理由
一、原告起訴主張：被告因對原告在民國92年8 月14日於臺灣苗
    栗地方法院檢察署出庭作證時所為之證詞不滿，竟於翌日即
    同年月15日上午7 時20分許，在苗栗縣竹南鎮照南國小教師
    及行政人員共用之辦公室內（不特定人均得以共見、共聞之
    場所），基於公然侮辱之犯意，當眾辱罵原告：「忘恩負義
    」等語。嗣於原告經該校校長徐政權延請進入大辦公室隔壁
    之校長室後，復接續上開同一公然侮辱之犯意，在校長室半
    啟門戶、聲聞於外、不特定人仍得以共見、共聞之環境下，
    由後追入校長室內繼續辱罵原告：「妳憑什麼昨天到法院講
    那句話、妳是什麼東西、王八蛋，還敢出賣我、不長進、混
    蛋、殘障：：」等語，致生損害原告之名譽。另又基於恐嚇
    之犯意，出言恫稱：「妳什麼東西啊！：：你要死了是不是
    ？妳給我注意，妳跟我注意聽，妳良心可以安的話，妳就好
    好的睡，妳就給我好好的睡，妳是不曾碰到壞人，是嗎？：
    ：妳以為妳很會喔！妳給我注意，妳假如要把我氣死，妳自
    己先死啦！」等語，並輔以揮拳作勢與逼向原告之脅迫動作
    ，恐嚇原告，致生危害原告之身體安全，肇致心生畏懼。被
    告上開恐嚇及公然侮辱犯行，業經本院93年度易字第715 號
    、台灣高等法院台中分院95年度上易字第164 號刑事判決判
    處罪刑確定。因被告上開侵權行為，業致原告之健康、名譽
    受有相當之損害。為此，依民法第184 條第1 項前段、第19
    5 條第1 項前段規定，請求被告賠償非財產上之損害新台幣
    （下同）1,000,000 元。
二、被告則以：兩造同事已14年，其間未曾有爭執或意見，當時
    係因原告於92年8 月14日出庭作證傷害到被告，一時情緒失
    控而有爭執，被告並無加害原告之意思，亦未使原告受到身
    心傷害，被告願賠償原告50,000元，並願公開向原告道歉等
    語，資為抗辯。
三、本件被告因對原告在92年8 月14日於臺灣苗栗地方法院檢察
    署出庭作證時所為之證詞不滿，於翌日即同年月15日上午7
    時20分許，在苗栗縣竹南鎮照南國小教師及行政人員共用之
    辦公室內（不特定人均得以共見、共聞之場所），基於公然
    侮辱之犯意，當眾辱罵原告：「忘恩負義」等語。嗣於原告
    經該校校長徐政權延請進入大辦公室隔壁之校長室後，復接
    續上開同一公然侮辱之犯意，在校長室半啟門戶、聲聞於外
    、不特定人仍得以共見、共聞之環境下，由後追入校長室內
    繼續辱罵原告：「妳憑什麼昨天到法院講那句話、妳是什麼
    東西、王八蛋，還敢出賣我、不長進、混蛋、殘障：：」等
    語。另又基於恐嚇之犯意，出言恫稱：「妳什麼東西啊！：
    ：你要死了是不是？妳給我注意，妳跟我注意聽，妳良心可
    以安的話，妳就好好的睡，妳就給我好好的睡，妳是不曾碰
    到壞人，是嗎？：：妳以為妳很會喔！妳給我注意，妳假如
    要把我氣死，妳自己先死啦！」等語，並輔以揮拳作勢與逼
    向原告之脅迫動作，恐嚇原告，致生危害原告之身體安全，
    肇致心生畏懼。被告上開恐嚇及公然侮辱犯行，業經本院93
    年度易字第715 號、台灣高等法院台中分院95年度上易字第
    164 號刑事判決判處罪刑確定之事實，為兩造所不爭執，並
    經本院依職權調取上開刑事卷宗查閱無訛，堪信為真實。
四、按因故意或過失不法侵害他人權利者，負損害賠償責任；不
    法侵害他人之身體、健康、名譽、自由、信用、隱私、貞操
    或不法侵害其他人格法益而情節重大者，被害人雖非財產上
    之損害，亦得請求賠償相當之金額，民法第184 條第1 項前
    段、第195 條第1 項分別定有明文。本件被告恐嚇及公然侮
    辱原告犯行，已如前述，則其故意不法侵害原告之名譽及意
    思自由之情，自堪認定。揆諸首揭規定，原告請求被告賠償
    非財產上損害，洵屬有據，應予准許。另原告主張其因遭被
    告出言動手作勢恫嚇，致心生恐懼而就醫治療等情，雖據提
    出診斷證明書1 紙為證，惟依該診斷證明書所載，並不足以
    證明原告之適應障礙反應及憂鬱症確因被告之上開恐嚇犯行
    所致，是原告主張因被告之恐嚇，致其健康受有損害云云，
    尚非可採。
五、再按慰藉金之賠償須以人格權遭遇侵害，使精神上受有痛苦
    為必要，其核給之標準固與財產上損害之計算不同，然非不
    可斟酌雙方身分資力與加害程度，及其他各種情形核定相當
    之數額，最高法院51年台上字第223 號判例參照。本件原告
    請求被告給付精神慰撫金1,000,000 元，係以其任職教職數
    十年，曾獲苗栗縣特殊優良教師獎，縱非地方望族或知名政
    治社會人士，惟亦堪稱書香門第家庭，有相當之社會地位，
    遭被告當眾侮辱及恐嚇，精神上受有極大痛苦為據。經查，
    「忘恩負義」「妳是什麼東西、王八蛋，還敢出賣我、不長
    進、混蛋、殘障：：」等語，依民間用語均屬極為不雅之用
    詞，足以貶低他人人格、踐踏他人尊嚴，造成被辱罵之人內
    心情感上之重大損害，原告為任職逾30年之老師，於面臨退
    休之前夕，又在所任教之校園內，及共事多年之同校教職員
    或曾經執教之學生前，受此辱罵，其情何堪，是原告主張其
    因被告上開犯行，精神上受有痛苦，自堪採信。本院審酌兩
    造當時均具教師身分，社會地位均屬崇高，受人敬仰。原告
    名下有房屋、土地及汽車、存款、投資等財產，財產總值約
    3,397,620 元，被告名下亦有房屋、土地及汽車、存款、投
    資等財產，財產總值約3,159,600 元等一切情狀，認原告請
    求賠償精神慰撫金1,000,000 元，尚嫌過高，應予核減為30
    0,000 元，方屬公允。
六、綜上，原告依侵權行為之法律關係，請求被告賠償300,000
    元，為有理由，應予准許。逾此範圍之請求，則屬無據，應
    予駁回。
七、本件為通常訴訟程序事件，原告勝訴部分所命給付之金額僅
    為300,000 元，未逾500,000 元，依民事訴訟法第389 條第
    1 項第5 款規定，本院應依職權宣告假執行。
八、據上論結，本件原告之訴為一部有理由，一部無理由，依民
    事訴訟法第79條、第389 條第1 項第5 款，判決如主文。
中    華    民    國    95    年    7     月    13    日
                  民事庭法  官  王萬金
以上正本係照原本作成。
如對本判決上訴，須於判決送達後20日內向本院提出上訴狀。
                        書記官  劉碧雯
中    華    民    國    95    年    7     月    13    日


司法院資訊處製作；財團法人民間司法改革基金會備份。
